Inventaris van archieven op het gebied van verbetering van de rechtspositie van en eerbetoon aan verzetsstrijders in de Tweede Wereldoorlog (Collectie Vergroesen), (1942) 1976-1989 (1994)
Nationaal Archief, Den Haag
Ministerie van Defensie: Archieven op het gebied van verbetering van de rechtspositie van en eerbetoon aan verzetsstrijders in de Tweede Wereldoorlog (`collectie Vergroesen)
Def / Rechtspositie Verzetsstrijders archief VHK
oudste stuk - jongste stuk: 1942-1994
merendeel 1976-1989
D132
515 inventarisnummer(s); 32,00 meter
Het archief bevat veelal normale geschreven, getypte en gedrukte documenten maar ook aanvraagformulieren, naamkaartjes boekwerken, klappers fotoalbums, krantenknipsels en tekeningen.
Nationaal Archief, Den Haag
Bureau Uitvoering Wet Verbetering rechtspositie verzetsmilitairen,, 1976-1988 Adviescommissie Wet Verbetering rechtspositie verzetsmilitairen,, 1978-1988 Nationaal Comité Verzetsherdenkingskruis,, 1980-1988
De voornaamste archiefvormer in deze inventaris is het Comité Verzetsherdenkingskruis (VHK). Er zijn sinds 1981 bijna 19.000 aanvragen voor dit VHK ingediend. Deze individuele aanvragen, zowel toegekend als afgewezen, zijn allemaal opgenomen in deze inventaris. De genoemde verzetsdaden werden geverifieerd door middel van bronnen- en antecedentenonderzoek. Daarom bevatten de dossiers vele getuigenverklaringen ter bevestiging of juist ontkenning dat bepaalde verzetshandelingen inderdaad werden gepleegd of dat betrokkenen lid waren van een verzetsgroep. We hebben hier te maken met de emoties van afgewezen verzoekers en ook een categorie die willens en wetens onder valse argumenten hebben getracht het Comité te misleiden. Het is een prachtig archief dat tipt aan het grijze gebied tussen werkelijke verzetsdaden en burgerlijke ongehoorzaamheid in de Tweede Wereldoorlog.
Archiefvorming
Geschiedenis van de archiefvormer
Sinds 1945 is door belanghebbenden, van de zijde van de Tweede Kamer en door organisaties uit het voormalig verzet aandacht gevraagd voor de positie van de tijdens de bezetting ondergedoken of in Duitse krijgsgevangenschap gezeten hebbende militairen en gewezen militairen en van de deelnemers aan het verzet die in mei 1940 als militair daadwerkelijk onder de wapenen waren geweest. Van meet af aan werd hierbij gewezen op het feit dat in krijgsgevangenschap gevoerde militairen bezoldiging hadden genoten en pensioenrechten hadden opgebouwd, terwijl degenen die zich aan krijgsgevangenschap hadden onttrokken vaak aanzienlijke schade en ontberingen hadden geleden zonder dat daartegenover enige materiële vergoeding stond. Aanvankelijk werd door deze laatste categorie militairen om betaling van gederfde militaire inkomsten (wedde), bezoldiging, schadeloosstelling en andere financiële voorzieningen gevraagd. Later kwam het accent meer te liggen op pensioen afspraken. Voor degenen die in 1940 tot het militaire beroepspersoneel behoorde, heeft de overheid gemeend in de loop van de tijd in het kader van het ¿rechtsherstel¿ voorzieningen te moeten treffen, ervan uitgaande dat zij ten aanzien van haar werknemers bijzondere verplichtingen had. Degenen die hetzij als beroepsmilitair, hetzij als burgerambtenaar voor 1945 in overheidsdienst waren, hebben met name wat hun pensioenaanspraken betrof, geen schade ondervonden; voor hen gold de hele bezettingstijd als voor pensioengeldige diensttijd. De problemen, die in de laatste jaren ¿ mede door het bekend worden van het zogenaamde postconcentratiekamp-syndroom ¿ in het middelpunt van de belangstelling kwamen te staan, betroffen in het bijzonder degenen die in 1940 in actieve dienst waren, na de capitulatie met groot verlof werden gezonden (derhalve dus weer de burgerstatus kregen) en vervolgens, na kortere of langere tijd, zich in het verzet begaven.
Voor deze categorie, en met name voor degenen, die na de bevrijding in actieve militaire dienst zijn teruggekeerd werd op 29 januari 1975 (pleitbezorger van deze wet was de luitenant-kolonel b.d. G.W. Baron van Dedem) een voorstel van wet (initiatiefwet) ingediend - door het lid van de Tweede Kamer, mr. H.E. Koning, ¿tot verbetering van de rechtspositie van militairen, die zich gedurende de vijandelijke bezetting van Nederland aan krijgsgevangenschap hebben onttrokken en van die van hun nagelaten betrekkingen¿ Het voorstel van wet werd tenslotte door beide Kamers aangenomen en daardoor werden voorbereidingen getroffen, tot een zo spoedige mogelijke uitvoering van de wet. Dit voorstel heeft geleid tot de Wet van 20 januari 1976 (Stb. nr. 19), tot verbetering van de rechtspositie van (verzets-) militairen die zich gedurende de vijandelijke bezetting van Nederland aan krijgsgevangenschap hebben onttrokken en van die van hun nagelaten betrekkingen (welke bij Koninklijk Besluit (KB) van 23 februari 1976 nr. 22 en in werking is getreden per 1 maart 1976 (Stb. 1976, 88) (=Wet Verbetering rechtspositie verzetsmilitairen (WVRVM)). De Minister van Defensie is belast met de uitvoering van deze wet.
Geschiedenis van het archiefbeheer
De archieven van het Bureau uitvoering Wet verbetering verzetsmilitairen en van de Adviescommissie Wet Verbetering rechtspositie verzetsmilitairen zijn niet onafhankelijk van elkaar aangetroffen, maar bleken vermengd. Dit kan wellicht verklaard worden door de bekleding van de hoeveelheid functies van dhr. Vergroesen als hoofd Bureau Verzetsmilitairen en als secretaris van de eerder genoemde Adviescommissie WVRVM (en niet te vergeten zijn latere taken t.b.v. het Comité VHK). Hierdoor liepen verschillende zaken door elkaar. Daarbij bleek dat Vergroesen in zijn rol als verzetsexpert binnen Defensie ook archiefbescheiden van vóór en na de instelling en opheffing van beide archiefvormers bij het archief voegde. Wel was er een eenvoudige toegang (een plaatsingslijst) vervaardigd met de naam ¿Collectie Vergroesen¿, maar deze bleek niet zoveel houvast te bieden. De naam hebben we tenslotte aangehouden - zeker gezien zijn naam binnen de verzetswereld ¿ maar hebben voor de overzichtelijkheid de toegang op beide archiefvormers ingedeeld aan de hand van de diverse taken van Vergroesen bij beide organisaties.Beide archieven werden beheerd door Vergroesen. Daarom is er voor gekozen om als ondertitel van deze inventaris de `collectie Vergroesen¿ te gebruiken. De archieven beslaan de periode (1942) 1976-1989 en hebben bij elkaar een omvang van 3,24 strekkende meter. Na opheffing van beide organisaties zijn de archieven in april 1990 overgedragen aan het voormalig Centraal Archievendepot (CAD) van Defensie (tegenwoordig Semi-Statisch Informatiebeheer (SIB)).
Het archief besloeg niet alleen archiefbescheiden van genoemde archiefvormers maar ook bescheiden die de heer Vergroesen zelf in de loop der jaren had verzameld, vandaar ook bescheiden van voor 1976.
Het secretariaatsarchief van het Nationaal Comité VHK staat los van bovengenoemd archief maar had als bindende factor dat later het Bureau Verzetsmilitairen als hoofd onderzoeksteam VHK van Defensie belast werd met het verlenen van administratieve ondersteuningswerkzaamheden aan dit comité bij de binnenstromende aanvragen van een Verzetsherdenkingskruis (VHK). Belangrijkste bestanddeel van dit archief is de serie individuele dossiers met aanvragen (en afwijzingen) voor het verzetsherdenkingskruis. In totaal gaat het om 18.870 persoonsdossiers van individuele aanvragers die erkenning wilden op grond van hun lidmaatschap van erkende verzetsgroepen/deelnemers aan het verzet, alsmede aanvragen van militairen die in bezet gebied hebben behoord tot de Nederlandse Binnenlandse Strijdkrachten tijdens de jaren 1940-1945 in Nederland. Ook in aanmerking kwamen personen die tijdens de Tweede Wereldoorlog in Oost-Azië op door Japan bezet gebied of op Japans gebied verzetshandelingen hebben gepleegd tegen de vijand. Ook kaartsystemen die een toegang vormen op de genoemde dossiers zijn aangetroffen. Verder bevat dit archief algemene zaken zoals agenda¿s, verslagen van vergaderingen, vergaderstukken, jaarverslagen van het Nationaal Comité VHK, alsmede overzichten van werkzaamheden uitgevoerd door het onderzoekingsteam VHK Defensie ¿ bij de aanvraag van een VHK.
Het secretariaatsarchief van het Nationaal Comité VHK over de periode 1981-1988 (1994) heeft een omvang van 30,24 strekkende meter, en het eerste gedeelte is in in 1986 door de secretaris van het Comité overgedragen en ingeleverd bij het voormalige CAD. Een jaar later werd door de minister van Binnenlandse Zaken aangekondigd dat de definitieve sluitingsdatum voor aanvragen van het VHK op 31 december 1987 werd gesteld. Gelijktijdig werd bekend gemaakt dat het tweede gedeelte van de persoonsdossiers per genoemde datum werden overgedragen aan het CAD.
De administratieve dossiers werden overgedragen aan het ministerie van Binnenlandse Zaken.
Inhoud en structuur van het archief
Inhoud
Het eerste archief bestaat uit archiefbescheiden met betrekking tot de instelling en opheffing van zowel het Bureau Verzetsmilitairen als de Adviescommissie WVRM. Daarnaast maand-, kwartaal- en jaarverslagen, alsmede verslagen van de Werkgroep Uitvoering Wet verbetering rechtspositie verzetsmilitairen (WVRVM), stukken over de voorbereiding en de totstandkoming van de Wet (WVRVM), aanvragen in het kader van WVRVM en pensioenaanspraken voor verzetsmilitairen, verslagen over belevenissen vanaf de oorlogsdreiging en tijdens de Japanse bezettingsperiode 1942-1945 in Nederlands-Indië, verzetsactiviteiten van het Indisch Verzet op Java, eindrapport v/d Werkgroep Knelpunten Wet Verzetsmilitairen (WKWV) en overleg met diverse stichtingen, over maatschappelijk werk en oorlogsgetroffenen, diverse rapporten, krantenknipsels, fotoalbums, naslagwerken, boeken, klappers en kaartenbakken.Door de hoeveelheid aan functies van. Vergroesen als hoofd Bureau Verzetsmilitairen, als secretaris van de eerder genoemde Adviescommissie WVRVM als extern consultant Wet Indisch Verzet (WIV) en niet te vergeten zijn taken in het Nationaal Comité VHK hadden hun weerslag op de ordening van het archief: er was duidelijk sprake van archiefvermenging. Er was weliswaar een kleine toegang (een plaatsingslijst) met de naam ¿Collectie Vergroesen¿, maar deze bleek niet zoveel houvast te bieden. De naam hebben we tenslotte aangehouden - zeker gezien zijn naam binnen de verzetswereld ¿ maar voor de overzichtelijkheid is de inventaris ingedeeld aan de hand van zijn taken bij beide organisaties en zijn taken in het kader van WIV en VHK. De taken als ondersteuningsteam van Defensie aan het Nationaal Comité VHK zijn hieronder beschreven bij de inventaris van het hieronder genoemd comité.
Het secretariaatsarchief van het Nationaal Comité VHK bevat voornamelijk individuele zaken met aanvragen en afwijzingen voor het VHK. Het gaat om in totaal 18.870 persoonsdossiers van aanvragers die verklaren tijdens de bezetting lid te zijn geweest van erkende verzetsgroepen/deelnemers aan het verzet, of als militair in bezet gebied hebben behoord tot de Nederlandse Binnenlandse Strijdkrachten. Daarnaast ook dossiers van personen die voor het VHK in aanmerking wensten te komen op grond van gepleegde verzetshandelingen jegens de Japanse bezetter op door Japan bezet gebied in Oost-Azië, of op Japans grondgebied. In het archief zitten ook kaartsystemen die als (eigentijdse) toegang dienen op de persoonsdossiers. Verder bevat dit archief ook algemene zaken zoals agenda¿s, verslagen van vergaderingen, vergaderstukken, jaarverslagen van het Nationaal Comité VHK en overzichten van werkzaamheden uitgevoerd door het onderzoeksteam
Resumerend: de twee archiefvormers, namelijk de collectie Vergroesen en het secretariaatsarchief Comité VHK hebben onderling diverse raakvlakken op het terrein van de verbetering rechtspositie verzetsmilitairen. Vergroesen was de spil binnen de genoemde archiefvormers. We mogen daarom met recht spreken van een ¿collectie Vergroesen¿.
Selectie en vernietiging
Tijdens de bewerking bij het SIB zijn er geen algemene archiefbescheiden verwijderd ter vernietiging, zeker gelet op de historische achtergrond van verzetsactiviteiten in bezet gebied tijdens de oorlogsjaren in Nederland als ook in het voormalig Nederlands-Indië. Vijfentwintig dozen van Bureau Verzetsmilitairen met individuele aanvragen voor pensioen zijn niet in de bewerking meegenomen. Deze zijn op termijn vernietigbaar.
Aanvullingen
Aanvullingen worden niet verwacht.
Aanwijzingen voor de gebruiker
Het eerste gedeelte van de inventaris is ingedeeld op de werkzaamheden die zijn uitgevoerd door het Bureau Verzetsmilitairen en de Adviescommissie WVRM, grotendeels m.b.t. aanvragen in het kader WVRVM. Het tweede gedeelte van de inventaris bestaat uit aanvragen van het Verzetsherdenkingskruis (VHK). De indeling van deze aanvragen is op basis van een naamindex met daarbij het bijbehorende onderzoekdossier op persoonsnamen en het naamkaartje waarvan de aanvraag is toegewezen/afgewezen/geannuleerd.
Openbaarheidsbeperkingen
Gedeeltelijk openbaar, gedeeltelijk beperkt openbaar (B)
Materiële beperkingen
Geen tekst
Andere toegang
Geen tekst
Aanvraaginstructie
Openbare archiefstukken kunnen online worden aangevraagd en gereserveerd. U kunt dit ook via de terminals in de studiezaal van het Nationaal Archief doen. Om te kunnen reserveren dient u de volgende stappen te volgen:
U maakt een profiel aan op www.gahetna.nl, en logt vervolgens in
Via de archiefinventaris (alleen de beschrijvingen met rode nummers) selecteert u het gewenste archiefstuk door op de knop 'Reserveren' te klikken
In het volgende scherm geeft u aan op welke dag u het archiefstuk wilt inzien
Indien u zich bevindt in de studiezaal en een tafelnummer heeft ontvangen kunt u dit nummer vermelden. Als u geen tafelnummer heeft kunt u tafelnummer 777 laten staan
Vervolgens bevestigt u uw reservering door deze te versturen.
Verwant materiaal
Bewaarplaats van originelen
Geen tekst
Beschikbaarheid van kopieën
Geen tekst
Afgescheiden archiefmateriaal
Geen tekst
Verwante archieven
Bij het Nationaal Archief bevinden zich verwante rechtsvoorgangers die zich op het zelfde werkterrein bezig hielden.Een voorbeeld hiervan is het archief van luitenant-kolonel b.d. G.W. Baron van Dedem (pleitbezorger van de WVRVM) 1943-1990, (met toegangsnummer 2.21.67), het archief van de commissie archieven van het ministerie van Defensie, (o.a. verslagen van de Werkgroep Knelpunten Wet Verzetsmilitairen (WKWV) 1931-1993, (met toegangsnummer 2.13.181)
Daarnaast moeten hier de archieven van de Directie Binnenlands Bestuur worden genoemd: Bestuurszaken en Kabinetszaken van het ministerie van Binnenlandse Zaken (Verzetsherdenkingskruismaterie), (1904) 1949-1981 (1993) (met toegangsnummer t 2.04.87) en de inventaris van het archief van het Ministerie van Volksgezondheid, Welzijn en Sport en taakvoorgangers: Directie Verzetsdeelnemers Vervolgden Burgeroorlogsgetroffenen, 1946-1999 met toegangsnummer 2.27.23 (specifiek inventarisnr. 355 over het Nationaal Comité VHK).
Publicaties
Geen tekst
Beschrijving van de series en archiefbestanddelen
- Bureau uitvoering Wet verbetering rechtspositie verzetsmilitairen (hierna: Bureau Verzetsmilitairen) en de Adviescommissie Wet uitvoering verbetering rechtspositie militairen (hierna: Adviescommissie WVRM)(1942) 1976-1989 (1994), A.
  - Alfabetische namenlijst van ondergronds verzet op Java over de periode 1942-1945, ca. 1942-1945; 1-2; 2 pakken
    - A - L, 1
    - M - Z, 2
  - Alfabetische namenlijst van ondergronds verzet in de buitengewesten op Java over de periode 1942-1945, ca. 1942-1945; 3-4; 2 pakken
    - A - M, 3
    - N - Z, 4
  - Passages uit het boekwerk over verzetsactiviteiten en illegaal werk in voormalig Nederlands-Indië door L. de Jong, ca. 1942-1945; 5; stuk
  - Verslag van de commissaris van politie op Midden-Java betreffende gevechtshandelingen voor de bevrijding van Semarang, 1945; 6; stuk
  - Fotoalbums van en na de bevrijding van Nederland (voornamelijk Leiden en omgeving), 1945-1948; 7-9; 3 pakken
    - Deel 1 1945, 7
    - Deel 2 1946, 8
    - Deel 3 1947 - 1948, 9
  - Stukken betreffende ervaringen en gevoerde acties vanaf de oorlogsdreiging en tijdens de Japanse bezettingsperiode 1942-1945 gevoerd tegen de Japanse vijand van het ondergronds Indisch verzet op Java (o.a. verzetsgroep Batavia), 1946-1950; 10; pak
  - Stukken betreffende afdoening van verzoeken om toepassing van de WVRVM van voormalig personeel Nederlandse Arbeidsdienst (NAD), voorstellen van de Werkgroep verzetsmilitairen voor erkenning verzetsactiviteiten van militairen en nota betreffende post concentratiekamp syndroom beroeps en reserve militaire verzetsstrijders 1940-1945, 1946-1979; 11; pak
    Openbaarheid beperkt tot 01-01-2025
    Bescherming persoonlijke levenssfeer
    Met hiaten
  - Stukken betreffende gevoerde acties van ondergronds Indisch verzet in de buitengewesten (op Sumatra en Midden- Sumatra) tegen de Japanse vijand, alsmede lijsten van geëxecuteerde dienstweigeraars (groep Wolff), 1946-1988; 12; pak
  - Stukken betreffende het rapport "Het ondergronds verzet in Nederlands-Indië" en een overzicht van geraadpleegde archieven aangaande het verzet tegen de Japanse bezetter in Nederlands-Indië over de periode 1942-1945, 1949, 1990; 13
    Bevat tekeningen over Midden en West-Java
  - Scriptie van generaal-majoor b.d. Nierstrasz, omtrent de geschiedenis van de Nederlandse Commandotroep nr. 2 (Dutch) troop van nr. 10 (interallied) commando en van het Korps Insulinde tijdens de Tweede Wereldoorlog, 1959; 14; stuk
  - Naamlijsten van medische dossiers van militairen die na 1966 zijn ontslagen met invaliditeitspensioen, 1966-1983; 15; pak
    Met hiaten. Bevat zaak erkenning Koninklijke Nederlands Indonesisch Leger (KNIL)-militairen en nota betreffende vaststelling vernietigingstermijn dossiers verzetsmilitairen
  - Stukken betreffende de Wet verbetering rechtspositie verzetsmilitairen (WVRVM), 1971-1979; 16
  - Correspondentie met het Tweede Kamerlid mr. H.E. Koning over zijn initiatiefwetsontwerp betreffende de verbetering van de rechtspositie van de verzetsmilitairen, 1973-1982; 17; pak
    Bevat rapporten betreffende activiteiten van diverse verzetsgroepen
  - Naslag- en boekwerken van diverse stichtingen, onder andere Stichting Vriendenkring van Oud-Natzweilers, Stichting 1940-1945 en de Stichting Informatie- en Coördinatieorgaan Dienstverlening Oorlogsgetroffenen (ICODO) over het maatschappelijk werk en hulp aan oorlogsgetroffenen, 1974-1986; 18; pak
  - Eindrapport van het Werk- en Adviescollege (WAC) inzake "Immateriële Hulpverlening aan Oorlogsgetroffenen" en het rapport van mr. A.H. van Namen inzake "Harmonisatie/coördinatie van regelingen aangaande hulpverlening oorlogsslachtoffers", 1975, 1977-1980; 19; pak
  - Stukken betreffende de Werkgroep Uitvoering Wet verbetering rechtspositie verzetsmilitairen (WUWVRVM) en vaststelling en inwerkingtreding van de wet, 1976-1981; 20; pak
    Bevat cijfermatig overzicht van aanvragen en erkenning als "verzetsmilitair" dan wel als "ondergedoken militair" in het kader van de WVRVM aan personeel welke werkzaam is bij de NAD en voor KNIL- militairen en Engelandvaarders
  - Verslagen van bureauhoofden van de afdeling Pensioenen en Wachtgelden (P&W) en van het Bureau Registratie en Informatie Ontslagen Personeel (BRIOP) met betrekking tot uitvoer van aanvragen om toepassing van de wet verbetering rechtspositie verzetsmilitairen, 1976-1982; 21; pak
    Bijlagen met krantenknipsels over verzetsacties en groepen
  - Stukken betreffende taken in het kader van VHK en de WIV en opheffing van het Bureau Verzetsmilitairen en het voorstel van het hoofd van het bureau om het archief pas na de opheffing van het bureau in te leveren bij het Centraal Archievendepot, 1976-1989; 22; pak
  - Krantenknipsels (originele/kopieën) van passages "Uit het zuiden geen nieuws" over het "hannibalspiel" aan de maas, door de journalist Jan van Lieshout van het Limburgs Dagblad, 1977-1978; 23
  - Verslag van Willy Tan over zijn activiteiten en internering gedurende de Japanse bezetting in Nederlands-Indië, 8 december 1941 - 28 november 1945, 1977-1983; 24; stuk
  - Kwartaal- en jaarverslagen van het Bureau Verzetsmilitairen over de jaren 1976-1988 alsmede voorstel onderbrenging van het archief na opheffing van het bureau, 1977-1989; 25
  - Correspondentie met de staatssecretaris van Cultuur, Recreatie en Maatschappelijk Werk (CRM) over de deelname van een Defensievertegenwoordiger aan het overleg met diegenen die in Nederlands-Indië verzetsdaden pleegden tegen de Japanse bezetter op te nemen in de Wet Buitengewoon Pensioen Indisch Verzet 1940-1945, of voor hen een afzonderlijke soortgelijke regeling te treffen, 1978-1980; 26
  - Nota's betreffende beleidslijn met betrekking tot aanvragen van Engelandvaarders, 1978-1981; 27; pak
  - Stukken betreffende de Adviescommissie WVRVM over de erkenning om al dan niet in aanmerking te komen als verzetsmilitair in de zin van de WVRVM, 1978-1981; 28; pak
  - Verslagen van vergaderingen van de Adviescommissie WVRVM, 1978-1988; 29-35; 4 pakken en 3 omslagen
    - 1 - 12, 29
    - 13 - 35, 30; omslag
    - 36 - 41, 31; omslag
    - 42 - 47, 32
    - 48 - 49, 33
    - 50, 34; omslag
    - 51 - 58, 35
  - Overleg tussen de politieke leiding en de Adviescommissie WVRVM over de problematiek om erkenning als verzetsmilitair in de zin van de WVRVM en voorstel tot handhaving van deze Adviescommissie tot 1 januari 1989, 1979-1987; 36
    Met hiaten. Bevat benoeming van de heer Vergroesen tot secretaris van deze commissie
  - Eindrapport van de Werkgroep Knelpunten Wet Verzetsmilitairen, 1981; 37; stuk
    Kopie instelling van de werkgroep
  - Naamlijsten van erkende aanvragers van het Indisch verzet voor een Verzetsster Oost-Azië 1942-1945 alsmede een rapport van G. Aalbertsberg betreffende ondergrondse verzetsactiviteiten in Nederlands-Indië, met name op Java, gedurende de Japanse bezetting in de jaren 1942-1945, 1981-1987; 38; pak
  - Verslagen van vergaderingen van de overleggroep Wet Buitengewoon Pensioen Indisch Verzet (WIV) over de jaren 1985-1986, 39
  - Kwartaaloverzichten van extern consulent voor WIV-werkzaamheden en een regeling en een nota betreffende de toekenning van een buitengewoon pensioen aan de deelnemers aan het verzet in vm. Nederlands-Indië in het kader van de WIV, 1985-1994; 40; pak
  - Onderzoeksrapport van de Algemene Rekenkamer (AR) betreffende de bevindingen naar de uitvoering van de WVRVM bij het Bureau Verzetsmilitairen, 1987-1989; 41
  - Verslagen van vergaderingen van het Intern Pensioenoverleg (IPO), 1987-1989; 42-43; 1 omslag en 1 pak
    - 1987, 42
    - 1988 - 1989, 43; pak
  - Voortgangsrapportages en jaarverslagen van de Commissie Indisch Verzet (CIV) over de jaren 1987-1992, 44
  - Tekst van een presentatie van dhr. Westerhof tijdens het symposium Oorlogsverleden en Toekomst "De lessen van 1940-1950" omtrent de rechtsgevolgen van invaliditeit met dienstverband voor door de oorlog getroffen militairen, verzets- en vervolgingsslachtoffers, 1988; 45; stuk
  - Uitspraakadviezen van de Commissie Indisch Verzet (CIV) en de Buitengewone Pensioenraad (BPR) betreffende de aanvraag voor een pensioen op grond van de Wet Buitengewoon Pensioen Indisch Verzet (WIV), 1988-1989; 46-47; 2 pakken
    - Bijeenkomsten en advies van de werkgroep BRP/CIV (inclusief een naamlijst voor aanvragen van pensioen op grond van WIV) 1988, 46
    - Naamlijst voor aanvragen van pensioen op grond van WIV 1989, 47
  - Eindrapport van de Vertrouwensman oud-Indiëgangers betreffende "dienstvervulling onder buitengewone en zeer moeilijke omstandigheden", 1989; 48; stuk
  - Stukken betreffende een nota van de voorzitter van het Project wetsuitvoering inzake verzetsdeelnemers en oorlogsgetroffenen (WVO) aangaande "De Tijd Dringt" bouwstenen voor een verbeterde WVO, 1989; 49
- Nationaal Comité Verzetsherdenkingskruis (hierna: Nationaal Comité VHK)1981-1988 (1989-1992), B.